【裁判字號】    96,訴,260
【裁判日期】    980225
【裁判案由】    毀棄損壞
【裁判全文】
臺灣臺東地方法院刑事判決               96年度訴字第260號
公  訴  人  臺灣臺東地方法院檢察署檢察官
被      告  甲○○
上列被告因毀棄損壞案件，經檢察官提起公訴（96年度偵字第10
88號），本院判決如下：
    主  文
甲○○被訴毀壞他人建築物、毀損他人除果樹以外之物品部分均
無罪。
被訴毀損他人果樹部分公訴不受理。
    理  由
一、公訴意旨略以：被告甲○○明知其於民國91年5月3日向財政
    部國有財產局所承租之臺東縣卑南鄉○○段 290號國有土地
    ，該國有土地上有部分面積之土地業經告訴人己○○搭蓋一
    層樓水泥建築物及種植果樹而佔用，為完全使用該土地，竟
    仍與真實姓名年籍不詳之成年人共同基於毀損之犯意聯絡，
    由被告僱請該真實姓名年籍不詳之成年人，該成年人乃於96
    年3月初某日，駕駛挖土機1臺，毀壞告訴人所有之上開建築
    物及其內之冰箱、桌、椅及床等家具用品，復毀壞告訴人所
    種植之上開果樹45棵，並均致令不堪用。嗣為壬○○發現不
    知情之子○○駕駛挖土機在上開國有土地上整地，經輾轉通
    知丙○○及告訴人之女即告訴代理人庚○○後，丙○○旋即
    報警處理，為警於96年3月2日下午 3時30分許，在前開國有
    土地上查獲上情，因認被告涉犯刑法第353條第1項之毀壞建
    築物及同法第354條之毀損等罪嫌云云。
二、無罪部分：
(一)按犯罪事實應依證據認定之，無證據不得認定犯罪事實；不
    能證明被告犯罪者，應諭知無罪之判決，刑事訴訟法第 154
    條第 2項、第301條第1項分別定有明文。次按事實之認定，
    應憑證據，如未能發現相當證據，或證據不足以證明，自不
    能以推測或擬制之方法，以為裁判基礎；認定犯罪事實所憑
    之證據，雖不以直接證據為限，間接證據亦包括在內，然而
    無論直接或間接證據，其為訴訟上之證明，須於通常一般之
    人均不致有所懷疑，而得確信其為真實之程度者，始得據為
    有罪之認定，倘其證明尚未達到此一程度，而有合理之懷疑
    存在時，即無從為有罪之認定；認定不利於被告之事實，須
    依積極證據，苟積極證據不足為不利於被告事實之認定時，
    即應為有利於被告之認定，更不必有何有利之證據；又採用
    間接證據時，必其所成立之證據，在直接關係上，雖僅足以
    證明他項事實，而由此他項事實，本於推理之作用足以證明
    待證事實者，方為合法，若憑空之推想，並非間接證據，最
    高法院分別著有40年臺上字第86號、76年臺上字第4986號、
    30年上字第 816號暨32年上字第67號判例意旨可資參照。又
    按被害人之陳述如無瑕疵，且就其他方面調查又與事實相符
    ，固可採為科刑之基礎，倘其陳述尚有瑕疵，而在未究明前
    ，遽採為論罪科刑之根據，即難認為適法；告訴人之告訴，
    係以使被告受刑事訴追為目的，是其陳述是否與事實相符，
    仍應調查其他證據以資審認；即藉由補強證據之存在，以增
    強或擔保告訴人陳述之證明力，最高法院61年臺上字第3099
    號暨52年臺上字第1300號判例、87年度臺上字第2176號判決
    要旨參照。故被害人、告訴人縱立於證人地位而為指證及陳
    述，且其指證、陳述無瑕疵可指，仍不得作為有罪判決之唯
    一證據，尚應調查其他證據以察其所述是否與事實相符，亦
    即仍須有補強證據以擔保其指證、陳述之真實性後，始得採
    為斷罪之依據，藉以防範被害人、告訴人指訴之虛擬，致與
    真實不符。至所謂補強證據，係指除該陳述本身之外，其他
    足以證明該陳述之犯罪事實確具有相當程度真實性之證據而
    言，其所補強者，固非以事實之全部為必要，但仍須因補強
    證據之質量，與被害人、告訴人陳述之相互利用，已使犯罪
    事實獲得確信者，始足當之。復觀諸法治國家下之刑事訴訟
    三方構造關係，被告並無自證無罪之義務，代表國家公益追
    訴犯罪之檢察官，其職責除提起公訴外，尚須蒞庭參與法庭
    之攻防活動以維持公訴，而兼負有說服之責，其舉證責任之
    目的，乃在充分證明被告確有如公訴所指之犯罪事實，從而
    其舉證責任應存在於刑事訴訟程序之全程，倘其舉證不完全
    或不足以使法院產生有罪之確信時，即難謂已盡終局、實質
    之舉證責任，是刑事訴訟程序中，檢察官既為程序當事人之
    一，其就用以證明犯罪事實之所有證據資料，本即負有蒐集
    、提出及說服之責，刑事訴訟法第161條第1項規定「檢察官
    就被告犯罪事實，應負舉證責任，並指出證明之方法」即明
    斯旨，至於91年2月8日修正前同法第163條第1項及修正後同
    條第 2項關於法院調查證據之規定，乃指法院應於訴訟當事
    人舉證之範圍內，依職權或聲請，循同法第 164條以下關於
    證據調查之程序及方法而為調查，以將檢察官及其他當事人
    之舉證，轉換為法院之證據認知，究明證據資料之證據能力
    與證明力，非謂法院得逾越公正第三者之地位，取代檢察官
    而自行蒐集證據，否則不啻破壞訴訟之三方關係，並衍生由
    法院證明被告犯罪或檢察官與法院協同證明被告犯罪等嚴重
    悖反法治國原則之結果，進而影響人民對於法院中立客觀之
    信賴。最高法院就此亦指明，法院固得依職權調查證據，但
    並無蒐集證據之義務，蒐集證據乃檢察官之職責，事實審法
    院應以調查證據為其主要職責，刑事訴訟法第 379條第10款
    所定應於審判期日調查之證據而未予調查之違法，解釋上應
    不包括蒐集證據在內，其調查之範圍，以審判中案內所存在
    之一切證據為限，案內所不存在之證據，即不能責令法院為
    發現真實，應依職權從各方面蒐集證據（87年度臺非字第 1
    號、90年度臺上字第4513號判決意旨可資參照）。倘檢察官
    所提出之證據，不足為被告有罪之積極證明，或其指出證明
    之方法，無從說服法院以形成被告有罪之心證，基於無罪推
    定之原則，自應為被告無罪判決之諭知（最高法院92年臺上
    字第 128號判例要旨可參）。是以，法院不得以偵查機關關
    於某種犯罪之調查不易，即放棄檢察官應負證據蒐集與提出
    及舉證責任之堅持，致有違刑事訴訟無罪推定及嚴格證明之
    原則。末按偵查程序以發現真實之犯罪人為目的，如某甲不
    屬於犯罪之人時，應繼續發現何人（乙或丙甚或丁）為犯罪
    之人；但審判程序，法院只須判斷已被起訴之被告是否為真
    實之犯罪行為人，若經為必要之調查，其所獲得之證據資料
    ，仍不足為該被告有罪之論證時，即應為無罪之諭知。至該
    項犯罪事實，究係被告以外何人所為，則無查明之義務（最
    高法院73年臺上字第3892號判例要旨參照）。
(二)公訴意旨認被告甲○○涉犯刑法第353條第1項之毀壞建築物
    及同法第 354條之毀損器物等罪嫌，無非係以：(1)被告於警
    詢及偵訊時供承上開土地為伊所承租，且知悉案外人子○○
    前往該土地整地之事實；(2)證人庚○○於警詢及偵訊時證述
    上開土地原有告訴人於59年間所搭蓋之一層樓水泥建築物18
    坪及果樹45棵；(3)證人壬○○於偵查中證述上開土地原有告
    訴人於50幾年所搭蓋之一層樓水泥建築物及果樹，其於96年
    4、5月間發現均消失，並發現有人開挖土機整地，後輾轉通
    知庚○○此事；(4)證人丙○○於警詢及偵訊時證述上開土地
    原有告訴人所搭蓋一層樓水泥建築物及果樹，其於96年4、5
    月間到現場發現子○○開挖土機整地，該建築物內原有冰箱
    、桌、椅及床等家具；(5)證人子○○於警詢時證述被告僱請
    其前往上開地點，並以挖土機整地；(6)國有耕地放租租賃契
    約書影本1份、上載「臺東老家記錄」DVD光碟片 1片及翻拍
    照片4張、臺灣臺東地方法院檢察署檢察官96年7月30日履勘
    筆錄 1份及附件照片16張、行政院農業委員會林務局農林航
    空測量所86年10月14日攝影之上開土地空照圖 1張、同所90
    年9月22日攝影之上開土地空照圖1張、子○○為警查獲之現
    場照片 4張等件資為論據，此外別無其他積極證據。訊據被
    告固坦承伊於91年5月3日，有向財政部國有財產局承租上開
    國有土地，並曾在該土地上種植辣椒，嗣有同意子○○在該
    土地上整地等事實，惟堅詞否認有何毀壞建築物及毀損家具
    用品、果樹等犯行，先辯稱：伊並未要求子○○至上開土地
    上工作，而係子○○於95年7、8月間，向伊借用該土地種植
    作物，伊即應允之，該土地上當時都是雜草，並未見到告訴
    人所有之房屋與果樹等語；嗣改口辯以：伊約於95年 9月間
    ，因人在花蓮工作，曾電請子○○至前開土地幫忙除草整地
    ，子○○告知當時沒空，嗣後其有無去整地，伊不清楚，伊
    僅有答應子○○可整地並使用該地，但未曾僱請或要求子○○或其他人至前開土地上拆除、毀損告訴人所有之建築物、
    家具用品及果樹等語。
(三)證據能力部分：按所謂證據能力，指證據得提出於法院調查
    ，以供作認定犯罪事實存在與否之用所具備之形式資格，而
    證據能力之有無，即證據是否適格，悉依相關法律定之，不
    許法院自由判斷。無證據能力之證據資料，應先予以排除，
    不得作為判斷之依據，故證據必先具備證據能力，始能進一
    步評斷其能否證明某種待證事實有無之實質證據價值（最高
    法院95年度臺上字第3764號判決意旨參照）。92年2月6日修
    正公布，同年9月1日施行之刑事訴訟法增訂傳聞法則及其例
    外之規定，於第159條第1項修正為「被告以外之人於審判外
    之言詞或書面陳述，除法律有規定者外，不得作為證據。」
    該條所稱「法律有規定」得作為證據者，乃傳聞法則之例外
    規定，例如增訂之第159條之1至第159條之5、第 206條等規
    定，此均屬有證據能力之法律規定。依法律規定為有證據能
    力之證據，於其條文如係規定應符合一定之要件，始例外取
    得證據能力者，如第159條之5規定之「明示或擬制同意」及
    「證據適當性」等要件，於個案審判上如何認定其符合規定
    之要件，自應於判決理由內，依其調查所得為必要之說明。
    次按被告以外之人於偵查中向檢察官所為之陳述，除顯有不
    可信之情況者外，得為證據，同法第 159條之1第2項定有明
    文。考諸偵查中對被告以外之人所為之偵訊筆錄，或被告以
    外之人向檢察官所提之書面陳述，性質上均屬傳聞證據，且
    常為認定被告有罪之證據，自理論上言，如未予被告反對詰
    問、適當辯解之機會，一律准其為證據，似與當事人進行主
    義之精神不無扞格之處，對被告之防禦權亦有所妨礙，而刑
    事訴訟法規定檢察官代表國家偵查犯罪、實施公訴，基於當
    事人一方之原告地位，就被告犯罪事實及訴訟條件與據以認
    定證據能力等訴訟程序上之事實，固應善盡舉證責任，然因
    檢察官依法有訊問證人、鑑定人之權，且訊問證人等被告以
    外之人時，本應對被告有利、不利之情形予以注意，又徵諸
    實務運作現況，檢察官大多能遵守法定程序之要求，尚不致
    有故意違法取證情事，復依法命受訊問人具結，可信性極高
    ，是為兼顧理論與實務，被告以外之人於偵查中依法具結所
    為之證述，除反對該項供述具有證據能力之被告、代理人、
    辯護人等，本乎當事人主導證據調查原則，自應就「顯有不
    可信之情況」負舉證責任，否則被告以外之人向檢察官所為
    之陳述，毋庸另為證明，即得作為認定被告犯罪之證據，以
    符前揭條文之立法意旨。又所謂顯有不可信之情況，既涉證
    據能力有無之判斷，應指證人等被告以外之人陳述時，外在
    環境是否存在顯然足以影響其意思自由之不當外力及陳述之
    人是否對於所言之法律效果顯然存有誤解而言，尚不包含對
    於證人等供述內容憑信性等證據證明力評價之判斷，亦即指
    該不可信情形甚為顯著了然者為限，此固非以絕對不須經調
    查程序為條件，然須從卷證本身，綜合訊問時之外部情況，
    例如是否踐行偵查中調查人證之法定程序等，為形式上之觀
    察或調查，即可發現，無待進一步為實質調查之情形而言，
    否則即將證據能力與有待法院綜合全辯論意旨及調查證據所
    得而依法認定之證明力判斷混為一談（最高法院96年度臺上
    字第5684號判決意旨參照）。而被告之反對詰問權係指訴訟
    上被告有在公判庭當面詰問證人，以求發見真實之權利，此
    與證據能力係指符合法律所規定之證據適格，而得成為證明
    犯罪事實存在與否之證據資格，性質上並非相同。否則，如
    被告以外之人於本案審判中所為之陳述，與其先前在檢察官
    偵查中所為之陳述不符時，即謂後者無證據能力，依同法第
    155條第2項規定，即悉數摒除不用，僅能採取其於本案審判
    中之陳述作為判斷之依據，按之現行刑事訴訟法關於傳聞證
    據排除例外之規定，殊難謂為的論（最高法院96年度臺上字
    第7448號判決意旨可參）。惟同法第158條之3規定「證人、
    鑑定人依法應具結而未具結者，其證言或鑑定意見，不得作
    為證據」，其立法理由乃在擔保該證言或鑑定意見，係據實
    陳述或公正誠實之可信性，故未依法具結者，依證據絕對排
    除法則，當然無證據能力，而不得作為證據。又具有共犯關
    係之共同被告於被告本人之案件中，乃被告以外之第三人，
    本質上為證人，自應依人證之規定踐行調查程序，除有同法
    第186條第1項所定不得令其具結之情形外，仍應命其具結，
    使其立於證人地位而為陳述，其供述證據始有證據能力，此
    項規定，於檢察官偵查及審判中，原則上均有其適用（最高
    法院95年度臺上字第3979號判決意旨參照）。又按刑事訴訟
    法對於檢察官偵查中之勘驗筆錄，並無如日本刑事訴訟法第
    321條第3項設有傳聞例外之規定（即此勘驗筆錄，係於「製
    作人在公判庭以證人身分受詰（訊）問」，且「陳述該筆錄
    係據實製作」時，例外得作為證據）。檢察官因調查證據及
    犯罪情形，依刑事訴訟法第 212條之規定，得實施勘驗，是
    檢察官之勘驗筆錄係檢察官針對具體個案所製作，不具備例
    行性之要件，依同法第159條之4第1款、第3款規定之立法理
    由解釋，該等筆錄並非經常處於可受公開檢查狀態之文書，
    自非同條第 1款規定由公務員職務上製作之紀錄文書，亦非
    屬同條第 3款規定在類型上與前述公文書同具有高度信用性
    及必要性之其他可信文書。檢察官之勘驗筆錄，為被告以外
    之人在審判外所作之書面陳述，固屬於傳聞證據，然檢察官
    實施勘驗時，依同法第214條第2項規定，賦予裁量被告、辯
    護人得以在場之機會（即在場權），其勘察、體驗所得結果
    ，應依同法第42條、第43條法定程式製作勘驗筆錄。此勘驗
    筆錄乃係同法第159條第1項所稱「除法律有規定者外」之例
    外情形而得為證據，是檢察官之勘驗筆錄依同法第159條之1
    第 2項規定之意旨，除顯有不可信之情況者外，得承認其證
    據能力（最高法院96年度臺上字第7335號判決意旨參照）。
    再按被告以外之人於審判外之陳述，雖不符同法第159條之1
    至第159條之4之規定，而經當事人於審判程序同意作為證據
    ，法院審酌該言詞陳述或書面陳述作成時之情況，認為適當
    者，亦得為證據。當事人、代理人或辯護人於法院調查證據
    時，知有第159條第1項不得為證據之情形，而未於言詞辯論
    終結前聲明異議者，視為有前項之同意，同法第159條之5亦
    定有明文。究其立法意旨在於傳聞證據未經當事人之反對詰
    問予以核實前，原則上先予排除，惟若當事人均已於審判程
    序中表明同意該等傳聞證據可作為證據，或於言詞辯論終結
    前未聲明異議，基於尊重當事人對傳聞證據之處分權，且證
    據資料愈豐富，愈有助於真實發見之理念，並強化言詞辯論
    主義，使訴訟程序得以順暢進行，上開傳聞證據亦仍具有證
    據能力。復按鑑定之經過及其結果，應命鑑定人以言詞或書
    面報告，刑事訴訟法第206條第1項定有明文，又法院囑託機
    關鑑定，準用第206條第1項之規定，同法第208條第1項亦有
    明定，是鑑定報告書之內容應包括鑑定經過及其結果，法院
    囑託鑑定機關為鑑定時，受囑託之鑑定機關應將鑑定經過及
    其結果一併載明鑑定報告書中，始符法定記載要件而具備證
    據資格。又測謊鑑定，係依一般人在說謊時，會產生遲疑、
    緊張、恐懼、不安等心理波動現象，乃以科學方法，由鑑定
    人利用測謊儀器，將受測者之上開情緒波動反應情形加以記
    錄，用以分析判斷受測者之供述是否違反其內心之真意而屬
    虛偽不實，故測謊鑑定形式上如符合測謊基本程式要件，包
    括：(1)經受測人同意配合，並已告知得拒絕受測，以減輕受
    測者不必要之壓力；(2)測謊員須經良好之專業訓練與相當之
    經驗；(3)測謊儀器品質良好且運作正常；(4)受測人身心及意
    識狀態正常；(5)測謊環境良好，無不當之外力干擾等要件，
    該測謊結果，如就被告有利之供述，經鑑定人分析判斷有不
    實之情緒波動反應，依補強性法則，雖不得作為有罪判決之
    唯一證據，但非無證據能力，仍得供裁判之佐證（最高法院
    94年度臺上字第7135號、95年度臺上字第54號、第1366號、
    第2763號、97年度臺上字第2737號判決意旨足參）。經查：
  1.證人即告訴代理人庚○○、證人丙○○、子○○於警詢時所
    為之證述，皆係被告甲○○以外之人於審判外之言詞陳述，
    屬傳聞證據，而被告於本院準備程序中，就上開供述之證據
    能力均已提出爭執，又該等證人於警詢時之陳述，核與刑事
    訴訟法第159條之2或第159條之3所定情形均未相合，且非為
    證明本案犯罪事實之存否所必要，復查無其他得例外取得證
    據能力之法律依據，揆諸前揭規定，該項證據方法皆應予以
    排除，不得作為本案之實質證據。
  2.證人庚○○、壬○○、丙○○於偵查中向檢察官所為之供述
    ，固均屬被告以外之人於審判外所為之言詞陳述，惟於偵查
    中，既經檢察官向渠等諭知證人有具結義務及偽證處罰，並
    命渠等立於證人地位朗讀結文，具結擔保證言之真實性後，
    各自於檢察官面前完整、連續陳述其親身經歷，且查無其他
    違法取證之瑕疵存在，應無顯不可信之情形，引用渠等於檢
    察官面前所為之證述自屬適當，依刑事訴訟法第159條之1第
    2 項規定，皆具有證據能力。另被告雖曾於本院準備程序中
    爭執上開證人此項供述之證據能力，然其就該等證人於偵查
    中所為之結證有何顯有不可信之情況，既未舉證以實其說，
    本院就卷證本身亦查無其他顯不可信之情事，且本院對該等
    證人業已踐行法定調查證據方法，而於審理期日傳喚該等證
    人到庭，經本院依職權訊問後，令被告有行使對質詰問權之
    機會，是該等證人於檢察官面前所為之供述既經嚴格之證明
    ，引用渠等證詞作為證據均屬適當，而得採為本案之證據。
  3.證人子○○於96年 5月17日檢察官偵訊時所為之陳述，係就
    本案被告犯罪事實有重要關係之親身知覺、體驗事實所為之
    陳述，乃居於證人之地位，又無前揭法定不得令其具結之事
    由，參諸前揭說明，檢察官自應依法命其具結，使其知悉有
    據實陳述之義務，以擔保其證言真實性，該項供述證據方具
    證據能力，而檢察官於是日偵訊程序雖係以證人身分傳訊其
    到場，然偵訊過程並未以證人身分告以其具結義務及偽證處
    罰，亦未命其具結，顯見檢察官訊問證人子○○時，並未踐
    行證人之法定調查程序，參諸前揭規定，證人子○○依法應
    具結而未具結所為之陳述，自不得作為認定被告本案犯罪事
    實存否之證據。
  4.臺灣臺東地方法院檢察署檢察官96年7月30日勘驗筆錄1份，
    為被告以外之人在審判外所作之書面陳述，固屬傳聞證據，
    然檢察官實施勘驗時，雖認無依刑事訴訟法第214條第2項規
    定，賦予被告得以在場之必要，惟檢察官依其勘察、體驗所
    得結果，由書記官依同法第42條、第43條法定程式製作勘驗
    筆錄，核無任何顯不可信之情形，引用該勘驗筆錄之書面陳
    述應屬適當，依同法第159條之1第 2項規定，自具有證據能
    力。
  5.另本判決下列其餘所引用之被告以外之人於審判外之言詞或
    書面陳述，固均屬傳聞證據，惟當事人於本院準備程序及審
    理期日中，就證據能力乙節均表示無意見，並同意有證據能
    力，且迄至本案言詞辯論終結時，對於前揭傳聞證據，既均
    已知其情，猶未聲明異議，本院審酌上開證據資料製作時之
    情況，製作人與被告間並無嫌隙，衡諸製作當時應無刻意誣
    陷或迴護被告之情，復查無違法不當取證及證據容許性明顯
    過低之瑕疵，因認以之作為證據均屬適當，揆諸前開規定與
    說明，上開證據資料自應有證據能力。
  6.法務部調查局於97年 9月16日對被告甲○○進行測謊鑑定前
    ，業已告知其得拒絕受測，並就測謊問卷內容及儀器明確說
    明，經受測人同意配合，並願就測謊人員之問題予以回答，
    此有被告簽名之測謊同意書及測謊程序說明各 1份在卷可按
    ，足認法務部調查局對被告進行測謊鑑定，業經被告同意配
    合，並告知得拒絕受測，又測謊員安治國曾自90年4月9日起
    至同年7月6日止，在法務部調查局修畢測謊技術課程，亦有
    法務部調查局結業證書影本 1份附卷足據，可知該測謊員應
    具良好之專業訓練與相當之經驗，再本案施測之測謊儀器係
    美國拉法葉儀器公司製造（型號761-98GA），測前均檢查紀
    錄功能，無故障因素方進行測試，並有上開測謊程序說明在
    卷可佐，堪認測謊儀器品質良好且運作正常，另被告於測謊
    前已經調查受測者身心狀況，且測謊案件之判圖，須以測試
    所得之生理紀錄圖為一符合鑑判條件之有效圖形為先決條件
    ，倘若受測者因生理病痛、服食藥物或其他因素影響，致測
    試所得之生理紀錄圖為一不符合鑑判條件之無效圖形時，將
    不進行結果鑑判，受測者測試所得之生理紀錄圖為一符合鑑
    判條件之有效圖形，方做結果研判，復有測謊對象身心狀況
    調查表影本 1份及前揭測謊程序說明附卷為憑，足徵測謊員
    於施測時，業已注意受測者之身心及意識狀態是否正常，至
    測謊當時，受測者身心及意識狀態正常，而測謊環境在專業
    測謊室施測，施測環境具有影音監視功能兼溫、溼度控制，
    未受任何干擾，亦有前開測謊程序說明附卷可參。準此，法
    務部調查局97年9月22日調科南字第09700379380號測謊報告
    書，形式上業已符合前揭測謊基本程式要件，應具有證據能
    力。
  7.傳聞法則乃係對被告以外之人於審判外之言詞或書面陳述所
    為之規範，非供述證據即無傳聞法則之適用。又判斷是否為
    供述證據，即在於該項證據是否有經過「知覺」、「記憶」
    及「表達」之供述要素存在。查本案偵卷所附上載「臺東老
    家記錄」DV母帶轉燒錄之光碟片 1片，係由DV攝影機以攝錄
    存取畫面，全憑機械力就鏡頭所及予以拍攝，並經由DV母帶
    儲存畫面資訊，再由該母帶轉燒錄至光碟片內，拍攝錄製全
    程並未伴有人之主觀意見在內，核非供述證據，又前揭光碟
    片播放畫面翻拍照片4張、林務局農林航空測量所86年10月1
    4日拍攝之空照圖1張、同所90年9月22日拍攝之空照圖1張、
    臺灣臺東地方法院檢察署93年度核退字第1310號卷附同署檢
    察官於93年11月22日勘驗所拍攝之現場外觀照片 8張（同卷
    頁19-22）、同署檢察官96年7月30日勘驗筆錄所附照片16張
    、案外人子○○為警查獲時之現場照片 4張等，審酌照片係
    傳達照相當時之現場實況，而照片所傳達者與現場實況，二
    者內容之一致性，則係藉由機械運作本身之客觀性、邏輯性
    加以保障，換言之，照片並不存在人類經常對於現實情狀之
    知覺、記憶、表意而生錯誤或扭曲之情形，是前開照片之性
    質皆非供述證據，均無傳聞法則之適用，復查別無證據證明
    上開光碟片及照片有經偽造、變造之情形，又該等光碟片及
    照片與本案皆具有關聯性，且經合法攝得，自應認為均有證
    據能力。
(四)實體部分：
  1.查被告甲○○於88年間，依當時之國有耕地放租實施辦法第
    6 條第1項第5款所定身分，向財政部國有財產局臺灣北區辦
    事處臺東分處申租位在臺東縣卑南鄉○○段 290號之國有土
    地（下稱系爭土地），嗣經該分處依規定辦理查註後，因無
    法定不予放租之事由，乃依當時之國有耕地放租作業須知第
    6點第5項規定辦理公告，公告受理期間自90年9月5日起至同
    年10月19日止，公告期滿因無人提出申租及異議，被告乃於
    91年5月3日，與該分處締約承租系爭土地，約定租用面積為
    0.2221公頃，租期自89年1月1日起至98年12月31日止，而被
    告承租系爭土地後，曾於92年間僱用丁○○、辛○○等人，
    使用系爭土地之部分，以種植辣椒作物等事實，為被告所不
    爭執，核與證人丁○○、辛○○、廖文進及財政部國有財產
    局臺灣北區辦事處臺東分處勘查員乙○○分別於本院審理中
    具結證述之情節大致相符，且有財政部國有財產局臺灣北區
    辦事處臺東分處 (89)國耕放租字第00011號國有耕地放租租
    賃契約書、96年 9月12日臺財產北東三字第0960010794號函
    、臺東地政事務所系爭土地地籍圖謄本及土地登記公務用謄
    本各1份等件在卷可稽，自堪信為真實。
  2.又查，告訴人己○○自50年間起，即占用系爭土地之部分，
    並利用其所占用之部分土地搭蓋 1棟一層樓之水泥建築物（
    下稱系爭建物），迄仍未辦理建物所有權第一次登記，嗣於
    83年間進行改建，並陸續添入家具等生活用品放置在系爭建
    物內，以供日常生活起居之用，迄至96年 2月下旬某日止，
    系爭建物及屋內之家庭生活用品均仍存在於系爭土地上等節
    ，業據證人庚○○、丙○○、壬○○迭於偵查及本院審理中
    結證、證人癸○○於本院審理中證述屬實，並有臺東縣臺東
    地政事務所96年10月24日東地所登記字第0960007734號函文
    1份、上載「臺東老家記錄」DV母帶轉燒錄之DVD光碟片 1片
    及光碟片播放畫面翻拍照片 4張、林務局農林航空測量所86
    年10月14日攝影之空照圖1張、同所90年9月22日攝影之空照
    圖1張等件在卷可資佐憑，而前揭上載「臺東老家記錄」DVD
    光碟片，經本院當庭播放勘驗內容結果，光碟片內所出現之
    小男生確為在庭之證人癸○○，此據本院於97年 4月17日勘
    驗後當場記明於審判筆錄無訛，可證該DV母帶應如證人庚○○所證述，確係於95年 7月間所拍攝，復經本院依職權向臺
    灣臺東地方法院檢察署調取94年度執字第 557號刑事案件全
    卷，其中93年度核退字第1310號卷附同署檢察官於93年11月
    22日至系爭土地勘驗所拍攝之現場外觀照片8張（卷頁19-22
    ）核閱無訛，是上開事實亦堪認定為真實。至證人乙○○於
    97年 4月17日本院審理中證稱其於92年6月3日，曾與被告、
    庚○○等人至系爭土地勘查乙事，此為被告所不爭執，並據
    證人庚○○於本院審理中證述屬實，而證人乙○○於本院審
    理中固證稱：「（問：〈提示本院卷附之勘查紀錄及照片〉
    上開資料是否你到現場勘查後所製作？）是的」、「（問：
    你當時到現場時，在初鹿段 290號地號土地上，有看到幾棟
    建築物？）只有 1棟」、「（問：你當時看到的情形，與檢
    察官96年 7月30日至現場履勘之情形，是否相同〈提示96年
    偵字第1088號偵查卷第36頁至43頁之彩色照片〉？）我所謂
    的建築物就是照片中間所示的建築物（當場指認第40頁下方
    照片10之建築物）」、「（問：92年，你至現場勘查時，除
    了看到照片10所示之建築物外，有無看到其他建築物？）私
    有地的部分，也有 1棟建築物，因為不是國有地，所以我們
    就不管」、「（問：你在92年現場勘查時，你要到照片10中
    間之建築物，是否要穿越樹叢？）我是從私有地穿過去，私
    有地有樹，公有地部分，我只有看到照片10中間的建築物」
    、「（問：92年，你到現場勘查時，看到中間的建築物，上
    面是否就是照片上的鐵皮屋頂？）不是，是空的，我去看的
    時候，並沒有鐵皮屋頂」、「（問：你看到的建築物是何種
    房子？）是平房，顏色是砂石色，是灰色的」、「（問：〈
    經當庭履勘光碟片後〉是否有看到光碟內容裡面有 2棟白色
    一層建築物？）光碟裡面有 2棟」、「（問：92年，你到現
    場勘查時，是否有看到這 2棟白色一層樓之建築物？）只有
    看到1棟」、「（問：〈提示偵卷第3頁翻拍自『臺東老家DV
    D記錄』之照片1、2〉你看到的是那一棟建築物？）照片2所
    示之建築物」云云，惟佐以證人庚○○於本院審理中所證述
    渠等係在新建之房屋處即告訴人之私有地上討論，並沒有到
    系爭土地上勘查等語，顯見證人乙○○等人於是日至現場勘
    查時，因告訴人所占用之系爭土地部分樹林叢生，告訴人在
    系爭土地上所有之系爭建物可能因而遭樹蔭枝影所遮蔽，致
    渠等均未詳予究明系爭土地之全部使用實況現貌，是證人乙○○當時所為勘查既有上開顯然疏漏之處，其所證述勘查當
    時未見到告訴人所有位在系爭土地上之系爭建物乙情，尚難
    據以採憑。
  3.再查，案外人子○○於96年3月2日在系爭土地上，駕駛挖土
    機整地時，經壬○○發現而告知其女兒陳桂香上情，陳桂香
    乃以電話連絡告訴人女兒邵蘭，再由邵蘭轉請丙○○趕抵現
    場，經丙○○確認係子○○駕駛挖土機在現場整地後，旋即
    報警處理，為警於同日下午 3時30分許，在系爭土地上當場
    查獲子○○，但未發現遭毀損之告訴人所有系爭建物及其內
    放置之日常生活物品或殘骸等情，業據證人壬○○、丙○○
    、庚○○迭於偵查及本院審理中結證、證人子○○於本院審
    理中結證明確，並有臺灣臺東地方法院檢察署檢察官96年 7
    月30日勘驗筆錄 1份及所附照片16張、子○○為警查獲時之
    現場照片4張附卷可參，是此部分之事實同堪認定。
  4.本案起訴書起訴之對象為被告，故判決之效力本不及於被告
    以外之人，檢察官依偵查活動所得事證，認定被告係與真實
    姓名年籍不詳之成年人共犯毀損罪嫌，而非僱使案外人子○○為之，此乃係對共犯結構之敘述，與被告所涉之構成要件
    事實無關，亦非謂該真實姓名年籍不詳之成年人即為本案起
    訴之對象，是本院就被告犯罪事實之共犯結構部分併為審究
    ，即被告究係僱使何人共同為本案毀損行為為調查認定，尚
    與不告不理原則無何違悖。從而，本案主要爭點厥在：(1)告
    訴人所有系爭建物及其內之冰箱、桌、椅及床等家具用品，
    究為案外人子○○於96年 3月初駕駛挖土機毀損之，抑或係
    其他真實姓名年籍不詳之成年人所為；(2)被告有無僱請或要
    求子○○或其他真實姓名年籍不詳之成年人駕駛挖土機至系
    爭土地整地；(3)被告對子○○或其他真實姓名年籍不詳之成
    年人所為之毀壞系爭建物等行為是否知情，且有犯意聯絡及
    行為分擔。經查：
   (1)公訴意旨認被告與子○○以外之真實姓名年籍不詳成年人
      ，共同基於毀損之犯意聯絡，由該真實姓名年籍不詳之成
      年人駕駛挖土機毀損告訴人所有系爭建物及其內之冰箱、
      桌、椅及床等家具用品乙節，無非係以證人子○○證述其
      於96年3月2日當日至現場整地之初，即未發現系爭土地上
      有告訴人所有之系爭建物，且其僅止在該地工作 1天即被
      查獲云云資為主要論據，然稽之證人丙○○、壬○○於偵
      查及本院審理中之證述，可知告訴人所有系爭建物迄至96
      年 2月下旬止，仍坐落在系爭土地上，是告訴人所有之系
      爭建物及其內物品究為何人所毀損乙事，自非無疑，再參
      諸證人壬○○於偵查中固證稱：「（問：〈提示偵卷翻拍
      DVD照片〉那1棟水泥房是被拆掉了？）是下面那棟被拆掉
      了，是照片1那棟房子」、「（問：你有看到那1棟水泥房
      被挖掉嗎？）沒有，我看到時就已經沒有黃皮果樹及那棟
      水泥房」、「（問：你看到什麼情況？）我看到的時候看
      到有人開怪手挖土地」、「（問：你有看到水泥房的殘骸
      嗎？）沒有」、「（問：你有看到黃皮果樹的殘骸嗎？）
      沒有，我只看到光禿禿的一片土」、「（問：你發現這些
      果樹被挖掉的前一天，是否還有看到這些果樹？）他們是
      花了 3天才全部把果樹跟房子拆掉，我是到第三天才發現
      房子被拆」、「（問：你有看到是誰開怪手嗎？）我沒有
      看到他的臉，因為有隔一段距離」、「（問：你的意思是
      說怪手已經挖3天了嗎？）是，都是同1臺怪手」等語，然
      與其於偵查及本院審理中所證稱其在家裡有聽到怪手挖的
      聲音，大概挖了2、3天，先前挖的時候並沒有去看，第三
      天下午才去現場看，房子跟果樹就不見了，其當時並沒有
      看到怪手，怪手已經到裡面去等語相互勾稽，證人壬○○
      於挖土機開挖之前 2天，既僅聽聞挖土機之作業聲音，並
      未至現場親見挖土機之作業情形，則其證述3天都是同1臺
      挖土機在作業云云，顯屬其個人臆測之詞，自難據以為認
      定子○○在為警查獲前，曾在現場駕駛同1臺挖土機作業3
      日之事實，亦即子○○為警查獲時，雖在現場駕駛挖土機
      整地，然現場既無系爭建物等殘骸，自無從據此逕認告訴
      人所有系爭建物及屋內物品即為子○○所毀損，又揆諸證
      人壬○○與丙○○所證述之情節，當可推知告訴人所有系
      爭建物應係於96年 2月底至同年3月1日間遭人所毀壞，然
      案外人子○○既堅不吐實，而證人壬○○所證述現場作業
      3日均為同1臺挖土機之證詞既有前揭明顯瑕疵存在，自無
      何積極證據可認告訴人所有系爭建物及屋內物品係遭案外
      人子○○所毀壞，是公訴意旨認告訴人所有系爭建物及其
      內之冰箱、桌、椅及床等家具用品係由其他真實姓名年籍
      不詳之成年人駕駛挖土機所毀壞乙事，顯非無據。
   (2)公訴人論告意旨另謂證人子○○證稱被告有僱請其至現場
      整地之情，亦可證明被告本案之犯罪事實，蓋被告如未向
      子○○告知系爭土地之承租範圍，則子○○為何不去拆掉
      另一棟房子，而剛好拆毀告訴人位在被告承租土地上之系
      爭建物云云，然查本案並無任何積極證據可證明告訴人所
      有系爭建物係遭子○○所拆毀乙事既如上述，故公訴意旨
      乃認告訴人所有系爭建物及其內之冰箱、桌、椅及床等家
      具用品係由其他真實姓名年籍不詳之成年人駕駛挖土機所
      毀壞，是被告縱有僱請子○○至系爭土地整地，然此仍不
      足以證明被告有指示或僱使其他真實姓名年籍不詳之成年
      人拆毀系爭建物等物之事實，公訴人此部分之主張，前後
      顯屬矛盾，且無關連，應非可採。況案外人子○○與被告
      間係居於利害相反之立場，子○○如供稱其至現場整地係
      受被告所僱佣，其如何整地則完全聽從於被告之指示，不
      知系爭土地地上物之權利歸屬情形云云，而為有利於己，
      且不利於被告之陳述，除可脫免自己罪責外，縱涉於虛偽
      ，亦無須負誣告他方之責任，是其證言之憑信性本較為薄
      弱，縱令其所為對被告不利之證詞前後一致，且無瑕疵可
      指，惟為避免其避重就輕，攀誣他人，其對被告不利之供
      證，猶須有其他必要之證據以資補強，然參諸證人子○○
      於本院97年12月17日審理中證稱案發整地當時，其家人並
      未在現場，是警察來之後才到，其僅在該地整地 1日，整
      地前現場並無挖土機挖過或整理之痕跡，亦未見到其上有
      房屋及樹木，其僅看到雜草云云，稽之證人丙○○於本院
      97年5月9日審理中所證述：「（問：你最後看到本件房子
      及果樹是何時？）95年海棠颱風經過後，我有下山去看，
      颱風之前，房子還在，後來邵蘭在96年初打電話給我，叫
      我去看她們的房子，我就騎車去看，我到現場時，看到 1
      臺怪手在現場作業，房子已經不見了，我叫怪手司機不要
      離開，馬上打電話報警，10分鐘後，派出所員警就過來了
      」、「（問：在場的人如何表示？）怪手司機說這塊地是
      原住民保留地，是他們的土地，我問他們為何可以私自動
      他人的房子，他們說這是他們的土地」、「（問：除了怪
      手司機外，有何人在場？）怪手司機的太太，她還騎機車
      回去拿國有財產局的地籍圖來給我看，還有 1位，應該是
      怪手司機的女婿，是年輕人」、「（問：案發時，你到現
      場，怪手司機拿地籍圖回來後，如何跟你說？）那時警察
      就過來了，她將單子交給警察，怪手司機子○○說這是被
      告承租的地，被告委託他來整地，我說要整地，也不能將
      房子挖掉，他說沒有，那是1間茅屋，後來又說是1間廁所
      」等語，顯與證人子○○前揭所述有重大齟齬，而證人子
      ○○既為警當場查獲係駕駛挖土機在系爭土地整地之人，
      其證詞難免避重就輕，甚至不無有攀誣係受被告僱請整地
      之情，且案外人子○○如僅係臨時受被告僱請而整地，為
      何其會持有系爭土地之地籍圖，並示諸丙○○以證明權源
      ，此與一般人單純受僱整地，雖須事先查證雇主有無使用
      該土地之權源，然尚無須持有該地地籍圖以自保之情理尚
      難謂合，且證人丙○○復證稱子○○一開始說土地係他的
      ，嗣於警員趕抵前，又改口稱其係受僱於被告而用挖土機
      工作等語明確，益徵案外人子○○於案發之初，主觀上亦
      認定系爭土地係被告借予其使用，而非僅係臨時受僱或受
      託整地而已，嗣因丙○○報警後，因見事態嚴重，方改口
      諉稱係被告僱請其整地云云，此對照證人廖文進於本院98
      年 2月11日審理中所證述被告係將系爭土地借予子○○使
      用，子○○之前亦曾僱請其搭蓋系爭土地上另棟建築物之
      鐵皮屋項，子○○於案發時並非單純受僱整地等語亦明，
      是證人子○○前揭所述無非藉此推詞以飾實情，其所證述
      係被告僱請其整地云云，要非可信。再者，本案並無任何
      直接證據可證明被告有僱請或委託其他真實姓名年籍不詳
      之成年人駕駛挖土機，在系爭土地上整地或拆毀系爭建物
      之事實。
   (3)又所謂認定犯罪事實之證據，係指足以證明被告確有犯罪
      行為之積極證據而言，該項證據必須適合於被告犯罪事實
      之認定，始得採為斷罪之資料。若所憑之證據資料與其所
      認定之犯罪事實間，欠缺必要之關聯性，即與不憑證據認
      定事實無異。本案依上所述，卷內事證雖能證明告訴人所
      有系爭建物及屋內物品等物，係於96年 2月底至同年3月1
      日間，遭真實姓名年籍不詳之成年人所毀壞，但尚不能執
      此遽認該真實姓名年籍不詳之成年人毀損系爭建物等物即
      係被告所授意，縱認該真實姓名年籍不詳之成年人即係子
      ○○，且子○○亦指證係被告僱請其至系爭土地上整地，
      然而，證人子○○證詞之憑信性既已受如前所述之質疑，
      且被告縱有僱請子○○或其他真實姓名年籍不詳之成年人
      至系爭土地上整地，亦非當然可據此認定被告即有毀壞告
      訴人所有系爭建物及屋內物品之犯意。公訴人雖主張被告
      為系爭土地之承租人，具有毀壞系爭建物等物之合理動機
      云云，然被告為系爭土地承租人乙節固屬真實，業如上述
      ，惟被告承租系爭土地之初，如已知悉告訴人所有系爭建
      物占用其所承租之部分土地，因而有將之予以拆除毀壞之
      動機，則為何被告於91年5月3日訂約承租後，未即僱人拆
      毀，反遲至95、96年間始僱人為之，且被告既為合法承租
      人，復為智識思慮皆屬正常之成年人，其所承租之系爭土
      地上，若經他人占用而妨害其使用收益者，衡情大可請求
      出租人依法排除此侵害，或自行另循法律途徑救濟之，甚
      至向出租人主張依約雖係現狀交付，惟因締約當時，雙方
      並未至現場勘查，致不知實際使用面積低於約定承租面積
      ，因而請求減少每年應付之租額等途徑解決，實無須大費
      周章，自行出資僱請他人以挖土機等機具自力排除之，而
      在法律上、財物上反陷己於不利處境之理，況系爭土地之
      租期將於98年12月31日屆滿，屆時被告是否仍可繼續承租
      系爭土地，猶屬未定之數，則被告何須於所餘承租期間不
      到 3年之際，卻仍自費為國有土地排除地上物私人占有之
      情形，稽此均與常情未盡相合，遑論執此被告為系爭土地
      承租人之間接事實存在，即可以動機推理判斷本案待證事
      實為真。公訴人徒執此動機為論據，尚不足據以推論被告
      對該真實姓名年籍不詳之成年人甚或子○○之本案毀損行
      為確屬知情，自難逕論被告與之有何毀損之犯意聯絡及行
      為分擔，是公訴人所執，無非以臆測之詞，推定被告之犯
      罪事實，且若認公訴人此立論基點無訛，則易啟法院是否
      有因偵查機關蒐集此類犯罪證據不易，故而對此等犯罪事
      實之認定，即可放寬解釋證據法則之疑竇。
   (4)公訴意旨復謂被告如早於95年間，即將系爭土地借予子○○使用，則子○○根本無須於96年 3月間再徵得被告之同
      意而整地乙節，稽之證人丁○○、辛○○前於本院審理中
      所證稱渠等於92年間，受僱於被告至系爭土地採辣椒，皆
      係自該地之北方出入，而未經過位處該地南端之告訴人系
      爭建物，且均未注意告訴人所有系爭建物是否位在系爭土
      地上等語，核與證人廖文進於本院審理中證稱其均係從系
      爭土地之北方出入等語相符，再參諸證人乙○○於本院審
      理時所證述渠與被告等人於92年6月3日至系爭土地勘查時
      ，因樹蔭林蔽，並未見到告訴人所有系爭建物，故未將該
      建築物註記在土地勘清查表上等語明確，是被告斯時是否
      清楚認識其所承租之土地範圍與界限究竟為何，以及其是
      否知悉系爭土地上尚有告訴人所有系爭建物等，殊非無疑
      ，又被告於95年間，將系爭土地借予子○○使用，嗣子○○曾僱請廖文進在系爭土地另棟房屋上搭蓋鐵皮屋頂，子
      ○○於96年2、3月間，電知被告其欲在系爭土地上整地等
      事，復據證人廖文進於本院審理中結證甚明，而案外人子
      ○○於96年 3月間整地前，另以電話告知被告其欲整地之
      事，此正足以說明被告先前所使用之系爭土地範圍，應僅
      止於其種植辣椒之部分，而告訴人所占用之部分，被告對
      此是否屬其承租之範圍應無所知，是被告雖曾帶領子○○
      指明其所承租之系爭土地範圍，然尚不及告訴人所占用之
      部分，嗣子○○依系爭土地之地籍圖謄本所示，而知悉告
      訴人系爭建物所占用之土地部分亦屬被告之承租範圍，故
      於96年 3月間整地前，乃電知被告其所欲整地之範圍將逾
      被告先前所指之界限，此乃被告之所以在電話中告知子○○須先申請鑑界，迨確認其承租範圍後再行整地之故，足
      徵被告對系爭土地原所認識之承租範圍，尚不包含告訴人
      所占用之部分，其對告訴人所有系爭建物已占用系爭土地
      之事，當亦無所知，自難徒憑案外人子○○於96年 3月間
      整地另經被告同意乙事，遽認被告對於子○○或其他真實
      姓名年籍不詳成年人之毀損行為知情或有何犯意聯絡。
   (5)公訴意旨另謂被告前後辯解不一，先辯稱其所承租之系爭
      土地上並沒有告訴人所有系爭建物云云，復改口辯稱因樹
      太高才未看到該建築物云云，且以其曾在系爭土地上種植
      辣椒乙事，企圖誤導偵查方向，可見被告所言均不實在等
      語，然被告否認犯罪事實所持之辯解，縱屬不能成立，仍
      須有其他積極證據足以證明其犯罪行為，蓋被告辯解反覆
      ，起因眾多，或為圖卸己責，或為掩飾他人罪行，或另有
      其他因素考量，實情不一，若僅以其陳述不實，供詞反覆
      ，遽以為論罪之依據，顯與被告不自證己罪之原則相違，
      亦有錯置檢察官應負舉證責任之失。又被告並無自證無罪
      之義務，而法務部調查局97年9月22日調科南字第0970037
      9380號測謊報告書固屬被告說謊反應之否認犯罪辯解，然
      在尚無其他積極事證下，即難執此逕認該施測結果已符合
      待證事實之需求，而作為反證被告犯罪之證據，況該測謊
      鑑定雖研判被告對「本案渠未找子○○到現場拆房子」之
      問題，有說謊之情形，惟該問題係屬一複合性問題，被告
      說謊之部分，究係其未找子○○到現場，抑或係其確實有
      找子○○到現場但不知子○○有拆房子，尚非可一概而論
      ，自無法研判該測謊結果與本案具體之犯罪事實有何關連
      性，本諸論理法則，自難遽引為論罪之基礎。另本案犯罪
      事實如確係被告僱請子○○所為，則依證人丙○○、庚○○及癸○○之證述，系爭建物遭被告等人毀壞之際，其內
      應有冰箱、桌、椅、床等日常生活堪用物品，衡情應已為
      被告或子○○等人取回自用，惟本院依職權於97年12月29
      日囑託司法警察，就被告、案外人子○○及被告胞弟古信
      一之住處進行搜索，然皆查無所獲，此有本院核發之搜索
      票3紙及臺東縣警察局臺東分局搜索筆錄3份在卷可按，足
      見本案調查途徑已窮（或謂系爭建物之殘骸可能遭人埋藏
      在該土地下，而有至現場再行勘驗之必要，惟此縱屬為真
      實，亦僅能證明系爭建物等確遭人毀壞之事實，尚不足以
      證明確係被告所為或被告與他人有犯意聯絡，此於本案自
      無再予調查之必要）。至被告於本院準備程序中固聲請傳
      訊證人鄭岡山，以證明其很早之前即在系爭土地上種植作
      物乙節，核與被告是否成立犯罪無重要關係，且公訴人既
      未盡本案犯罪事實之實質舉證責任，被告以此為反證即無
      調查之必要，故不再予傳訊，併此敘明。
  5.綜上所述，證人子○○於本院審理中所為對被告不利之證詞
    ，部分供述非屬一致，且無其他確切之證據足資佐證其供證
    之可信性，況公訴人係主張被告僱請其他真實姓名年籍不詳
    之成年人，由該成年人於96年3月初某日駕駛挖土機1臺為本
    案毀損犯行，而非僱請子○○，且縱令被告為系爭土地之承
    租人而有毀損之合理動機屬實，然此仍不能證明被告與上開
    真實姓名年籍不詳之成年人或子○○有何本案共同毀損之犯
    行，況被告是否有足夠且合理之毀損動機，承上所述，猶屬
    可疑，是本案既不能證明被告與真實姓名年籍不詳之成年人
    或子○○有何毀壞告訴人所有系爭建物及毀損告訴人所有除
    果樹以外物品之犯意聯絡及行為分擔，則被告能否成立毀壞
    建築物及毀損除果樹以外之物品等罪之共同正犯，饒非無疑
    。本案毋論依公訴人所舉之證據與指出之證明方法，抑或係
    本院前開調查所得之證據，均不足以證明被告確有與真實姓
    名年籍不詳之成年人或子○○共同為毀壞建築物及毀損除果
    樹以外物品之犯行。至被告之辯解前後雖有反覆，然被告否
    認犯罪所持之辯解縱無可取，仍不得因此執以為反證其犯罪
    之論據，進而遽為不利於被告之認定。此外，復查無其他積
    極證據足資證明被告有公訴人所指毀壞他人建築物及毀損他
    人除果樹以外物品等犯行，揆諸前揭規定與說明，此部分既
    不能證明被告犯罪，均應為無罪之諭知。
三、公訴不受理部分：
(一)按告訴乃論之罪，未經告訴者，應諭知不受理之判決，刑事
    訴訟法第303條第3款定有明文。又侵害國家所有之法益者，
    應經該機關有監督權之長官代表告訴，檢察官方能對之提起
    公訴（司法院院字第2383號解釋暨最高法院67年臺上字第42
    57號判例意旨參照）。
(二)公訴意旨另認被告毀壞己○○在系爭土地上所種植之果樹45
    棵，並致令不堪用，涉犯刑法第354條之毀損罪，依同法第3
    57條之規定，須告訴乃論。惟查，系爭土地為國有土地，且
    管理機關為財政部國有財產局，此有臺東縣臺東地政事務所
    96年10月24日東地所登記字第0960007734號函附之土地登記
    公務用謄本1份在卷可稽，復依民法第66條第2項規定，不動
    產之出產物，尚未分離者，為該不動產之部分，是己○○前
    揭所種植之果樹45棵，既尚未與系爭土地分離，應屬系爭土
    地之部分，該果樹之所有權即皆歸國家所有。從而，被告縱
    令將該果樹悉數予以毀壞，揆諸前揭說明，自應由財政部國
    有財產局局長為代表，而對被告依法提出告訴，是公訴人誤
    認己○○為上開遭毀損果樹之告訴權人，依其告訴據而對被
    告提起公訴，於法尚難謂合，本院自應就被告被訴毀損他人
    果樹部分，逕為諭知不受理之判決。
據上論斷，應依刑事訴訟法第301條第1項、第303條第3款，判決
如主文。
本案經檢察官戊○○到庭執行職務
中    華    民    國    98    年     2    月    25    日
                  刑事第三庭    審判長法  官  陳弘能
                                      法  官  陳鈺雯
                                      法  官  劉正偉
以上正本證明與原本無異。
如不服本判決應於收受送達後10日內向本院提出上訴書狀，並應
敘述具體理由；其未敘述上訴理由者，應於上訴期間屆滿後20日
內向本院補提理由書（均須按他造當事人之人數附繕本）。「切
勿逕送上級法院」。告訴人或被害人對於本判決如有不服，請書
具不服之理由狀，請求檢察官上訴者，其上訴期間之計算係以檢
察官收受判決正本之日期為準。
                                      書記官  王君雄
中    華    民    國    98    年    3     月    3     日


司法院資訊處製作；財團法人民間司法改革基金會備份。
